【裁判字號】    90,交上易,29
【裁判日期】    891220
【裁判案由】    過失致死等
【裁判全文】
臺灣高等法院刑事判決                            九十年度交上易字第二十九號
    上  訴  人
    即  被  告  乙○○
右上訴人因過失致死等案件，不服臺灣新竹地方法院八十九年度交訴字第一四五號，
中華民國八十九年十二月二十日第一審判決（起訴案號：臺灣新竹地方法院檢察署八
十九年度調偵字第三十四號），提起上訴，本院判決如左：
    主  文
原判決關於過失致死及定執行刑部分均撤銷。
乙○○因過失致人於死，累犯，處有期徒刑壹年。
其他上訴駁回。
第二項撤銷改判部分所處之刑，與前項上訴駁回部分所處之刑，應執行有期徒刑壹年
貳月。
    事  實
一、乙○○於民國八十五年五月間曾因賭博罪，經臺灣新竹地方法院判處有期徒刑三
    月，於八十五年七月四日易科罰金執行完畢，猶不知悔改，其明知服用酒類，不
    能安全駕駛動力交通工具者，不得駕駛汽車，竟在酒後達於反應較慢、感覺減低
    、影響駕駛能力，不能安全駕駛動力交通工具之狀態後，仍於八十九年四月二十
    二日清晨五時三十分許，駕駛車號ＤＣ─五五六０號自用小客車，附載乘客徐上
    峰、楊婷婷、邱秋菊，沿新竹縣新豐鄉竹縣一一七線由東往西方向行駛。途經該
    路段二點三公里處時，其原應注意汽車駕駛人行車速度應依標誌之規定，且應注
    意汽車超車時，必須前行車減速靠邊或以手勢或亮右方向燈表示允讓後，後行車
    始得超越，又超越時，應顯示左方向燈並於前車左側保持半公尺以上之間隔超過
    。依當時雖為陰天，但有晨光、路面無缺陷、無障礙物、視距良好，並無不能注
    意之情形，其竟疏未注意依限速行駛，且於前行車未表示允讓之前，以高達六十
    公里之時速，貿然超車，又未保持安全間隔，遂使其汽車右前側擦撞及前行車之
    左前輪，一時失控，車身往左前方向衝出對向車道，車頭撞及左前方道路旁之電
    線桿，電線桿遭攔腰折斷，向下壓住其小客車後座乘客邱秋菊、楊婷婷。邱秋菊
    因之受有頭部開放性骨折併顱骨變形、兩側肋骨骨折，當場死亡；楊婷婷則受有
    頭部、胸部鈍力外傷併骨折，經送醫急救後，延至同日上午六時許不治死亡。乙
    ○○肇事後，經警送至天主教湖口仁慈醫院抽血檢驗結果，發現其血中酒精濃度
    已達每公升二百毫克（約相當於其吐氣所含酒精成分每公升一毫克），而知其酒
    後已不能安全駕駛之情事。
二、案經邱秋菊、楊婷婷之父甲○○、丙○○提起告訴，及臺灣新竹地方法院檢察署
    檢察官相驗後自動檢舉偵查起訴。
    理  由
一、經查，右揭於酒後不能安全駕駛，猶超速駕車，又因超車不當，擦撞及前行車左
    前輪，一時失控，遂往左前方衝出對向車道，而撞斷路旁電線桿，造成後座乘客
    邱秋菊、楊婷婷死亡等事實，已據上訴人即被告乙○○坦承不諱，並有道路交通
    事故調查報告表及現場圖一紙、現場照片八張附卷可稽。次查，被害人邱秋菊因
    本件交通事故，受有頭部開放性骨折併顱骨變形、兩側肋骨骨折，當場死亡；楊
    婷婷則受有頭部、胸部鈍力外傷併骨折，經送醫急救後，不治死亡，亦經臺灣新
    竹地方法院檢察署檢察官督同法醫師現場履勘，相驗明確，有勘驗筆錄、相驗屍
    體證明書、驗斷書各二紙，及屍體照片十張附於該署八十九年相字第二三五號卷
    內可憑。又查，被告送天主教湖口仁慈醫院急救時，抽血檢驗其血液中酒精濃度
    達每公升二百毫克，約相當於其吐氣所含酒精成分每公升一毫克，有天主教湖口
    仁慈醫院藥物濃度急件檢驗單一紙附卷可按，而血液中酒精濃度達百分之零點一
    一（即每公升一百一十毫克）以上者，肇事率為一般正常人之十倍，應認為已達
    不能安全駕駛之標準，復有法務部八十八年五月十八日八八法檢字第００一六六
    九號函可憑，被告於駕車肇事當時已經酒醉不能安全駕駛無疑。被告前揭自白核
    與事實相符，堪信為真實。按汽車駕駛人飲酒後其吐氣所含酒精成分超過每公升
    零點二五毫克以上者不得駕車；次按汽車駕駛人行車速度應依標誌之規定，且超
    車時，必須前行車減速靠邊或以手勢或亮右方向燈表示允讓後，後行車始得超越
    ，又超越時，應顯示左方向燈並於前車左側保持半公尺以上之間隔超過，為道路
    交通安全規則第一一四條第二款、第九十三條第一項、第一Ｏ一條第五款所明定
    ，被告駕駛汽車自應注意遵守前揭規定。徵諸卷附道路交通事故調查報告表所載
    ，本件肇事路段為限速四十公里之路段，當時雖為陰天，但有晨光、路面無缺陷
    、無障礙物、視距良好，並無不能注意之情形，其竟疏未注意依限速行駛，且於
    前行車未表示允讓之前，以高達六十公里之時速，冒然超車，又未保持安全間隔
    ，遂使其汽車右前側擦撞及前行車之左前輪，一時失控，撞斷電線桿，電線桿遭
    攔腰折斷，壓及二名被害人，終導致被害人二人均死亡之結果，被告就本件交通
    事故之發生具有過失至為顯然，且其過失行為與被害人二人死亡之間具有相當因
    果關係。本件事證已臻明確，被告犯行堪以認定，應依法予以論科。
二、核被告所為，係犯刑法第一百八十五條之三不能安全駕駛而駕駛之公共危險罪及
    同法第二百七十六條第一項之過失致死罪。被告以一過失行為，致使被害人邱秋
    菊、楊婷婷死亡，係以一行為觸犯兩項相同罪名，為同種想像競合犯，應從一過
    失致死罪處斷。所犯公共危險及過失傷害兩項罪名，犯意各別，行為互殊，應予
    分論併罰。查被告於八十五年五月間曾因賭博罪，經臺灣新竹地方法院判處有期
    徒刑三月，於八十五年七月四日易科罰金執行完畢，有臺灣高等法院檢察署刑案
    紀錄簡覆表一紙附卷可憑，其於五年內再犯有期徒刑以上之本件兩項罪名，為累
    犯，應各依法加重其刑。又被告酒醉駕車，因而致人於死，依法應負過失致死之
    刑事責任，應依道路交通管理處罰條例第八十六條第一項規定，就所犯過失致死
    部分遞予加重其刑。
三、原審就被告公共危險部分，酌情並援引刑法第一百八十五條之三、第四十七條之
    規定，量處被告有期徒刑三月，經核認事用法，並無不合，量刑亦屬適當。被告
    上訴意旨雖指摘原審該部分量刑過重云云，惟刑法第一百八十五條之三之最重法
    定刑為有期徒刑一年，被告又係累犯，原審酌情量處被告有期徒刑三月，尚難謂
    過重，該部分上訴，為無理由，應予駁回。至於被告過失致死部分，原審據以論
    科，原非無見，惟原審就被告之過失行為，未審酌被告係不注意超車時應於前行
    車允讓時，並於保持安全間隔之情形下超車，遂與前行車擦撞，失控撞及左前方
    路旁電線桿肇事，而誤以被告係疏未注意車前狀況，為閃避對向車輛不當始撞及
    電線桿，於事實之認定有誤，被告對其過失致死部分，上訴意旨亦指陳原審量刑
    過重，固無理由，然原審該部分判決既有未合，自應就該過失致死部分予撤銷改
    判。茲審酌「開車不喝酒，喝酒不開車」之觀念，屢經政府積極宣導，乃被告不
    知謹慎，在酒醉之情形下，猶駕車且超速行車，又違規超車，其過失程度非輕，
    並造成二名被害人死亡，損害嚴重，且僅付與告訴人喪葬費各新臺幣二十五萬元
    （有卷附收據二紙為證），迄未與告訴人達成民事和解等一切情狀，就其過失致
    死部分，量處有期徒刑一年。並與其上訴駁回部分，所處之有期徒刑三月，定應
    執行之刑為有期徒刑一年二月。至於公訴人於起訴之際，雖具體請求就被告所犯
    兩項罪名合併量處有期徒刑一年八月，固非無見，惟被告犯後已見悔意，坦承犯
    行，態度良好，本院因認尚無必要量處重刑，併予敘明。
據上論斷，應依刑事訴訟法第三百六十九條第一項前段、第三百六十四條、第二百九
十九條第一項前段、第三百六十八條，刑法第二百七十六條第一項、第五十五條、第
四十七條、第五十一條第五款，道路交通管理處罰條例第八十六條第一項，罰金罰鍰
提高標準條例第一條前段，判決如主文。
本案經檢察官謝英民到庭執行職務。
中    華    民    國     九十     年      三        月       十五       日
                              臺灣高等法院刑事第五庭
                                  審判長法  官  曾  德  水
                                        法  官  趙  功  恆
                                        法  官  林  立  華
右正本證明與原本無異。
不得上訴。
                                        書記官  廖  月  女
中    華    民    國     九十     年      三        月       十五       日
附錄本判決論罪科刑法條：
刑法第一百八十五條之三：
服用毒品、麻醉藥品、酒類或其他相類之物，不能安全駕駛動力交通工具而駕駛者，
處一年以下有期徒刑、拘役或三萬元以下罰金。
刑法第二百七十六條第一項：
因過失致人於死者，處二年以下有期徒刑、拘役或二千元以下罰金。
（罰金額度已提高為十倍）


司法院資訊處製作；財團法人民間司法改革基金會備份。
